臺灣屏東地方法院民事判決　100年度婚字第129號
原　　　告　黃家溱
被　　　告　陳瑞寶
上列當事人間請求離婚事件，本院於民國100年10月4日言詞辯論
終結，判決如下：
    主  文
准原告與被告離婚。
訴訟費用由被告負擔。
    事實及理由
一、原告起訴主張：兩造於民國79年10月19日結婚，婚後被告經
    常漫罵原告，並持續毆打原告，其中一次於100年2月5 日，
    被告在原告位於屏東縣九如鄉○○街48巷20號之住處內，對
    原告施暴，可歸責於被告，致兩造之婚姻發生破綻。雙方遂
    協議離婚，並書立離婚協議書，惟被告迄今尚未前至戶政機
    關辦理離婚登記。為此，爰依民法第1052條第1項第3款、第
    2 項之規定，訴請擇一判決准予離婚等語，並聲明如主文第
    1項所示。
二、被告則以：100年2月5 日其未打原告耳光，但有推原告胸部
    及自原告家中廚房拿刀子，要讓原告及她家人將其殺掉，其
    沒有要殺原告的意思。其之前曾數次講原告是「賺錢查某」
    及「不要臉」等語，亦有一段時間每天打約二、三十通電話
    給原告，因為其想自殺，要向原告交代遺言。及其有在離婚
    協議書上簽名等語置辯，並聲明：原告之訴駁回。
三、原告主張之上開事實，業據提出戶籍謄本2 份及離婚協議書
    影本1份為證（見第4至7 頁、第43頁），且有屏東縣政府警
    察局里港分局函文及所附之職務報告、員警工作紀錄簿各1
    份在卷可憑（見第48至50頁），並經證人黃陳秀菊、陳健良
    、許金鈴到庭證述屬實（見第33頁、第58至60頁），而被告
    亦不否認上情，是堪信原告之主張為真正。
四、按夫妻有民法第1052條第1 項以外之重大事由，難以維持婚
    姻者，夫妻之一方得請求離婚，但其事由應由夫妻之一方負
    責者，僅他方得請求離婚。此即為民法親屬編第1052條第2
    項所明定。乃抽象的、概括的離婚事由，係該法親屬編於74
    年修正時，為因應實際需要，參酌各國立法例，導入外國破
    綻主義離婚法之精神所增設。考其立法本旨，乃以民法親屬
    編修正前，上開第1052條之規定，就裁判離婚原因，原採列
    舉主義，僅限於同條第1 項各款列舉之離婚原因，過於嚴格
    ，故增列第2項，亦即夫妻一方之事由，雖不備同條第1項所
    列各款之要件，祇須按其事由之情節，在客觀上，確屬難以
    維持婚姻生活者，亦在得請求裁判離婚之列。關於是否為難
    以維持婚姻之重大事由，其判斷標準為婚姻是否已生破綻而
    無回復之希望。而婚姻是否已生破綻無回復之希望，則應依
    客觀的標準，即難以維持婚姻之事實，是否已達於倘處於同
    一境況，任何人均將喪失維持婚姻意欲之程度而定。至於同
    條但書「難以維持婚姻之重大事由應由夫妻之一方負責者，
    僅他方得請求離婚」之規定，所採者為消極破綻主義精神，
    而非積極破綻主義，乃因如肯定有責配偶之離婚請求，無異
    承認恣意離婚，破壞婚姻秩序，且有背於道義，尤其違反「
    自己清白」之法理，有欠公允，同時亦與國民之法感情及倫
    理觀念不合，因而採消極破綻主義。然若夫妻雙方均為有責
    時，則應衡量比較雙方之有責程度，而許責任較輕之一方向
    應負主要責任之他方請求離婚，如雙方之有責程度相同時，
    則雙方均得請求離婚，始符公平，亦有最高法院94年度臺上
    字第115 號判決要旨可考。據此，本院審酌夫妻本應以共同
    生活相互照顧、密切互動，以及開誠布公之態度相處，方能
    達到婚姻共同生活之目的，且符婚姻之本質。查被告婚後經
    常辱罵原告，並曾以手推原告胸部且持刀威脅，且連續以電
    話騷擾原告，復曾簽立離婚協議書，顯見在客觀上已足使任
    何人同處原告相同情況，均將喪失維持婚姻之意欲，故兩造
    之婚姻確已生破綻而無回復之希望，且可歸責於被告。從而
    ，原告依民法第1052條第2 項之規定，訴請判決離婚，於法
    有據，應予准許，爰諭知如主文第1 項所示。至原告另主張
    第1052條第1項第3款之離婚事由即無庸再予審酌，併予說明
    。另查，原告起訴時雖一併請求本院酌定子女之監護權，及
    依剩餘財產分配請求權請求被告給付新臺幣100 萬元（見第
    35頁），惟嗣於本院言詞辯論時當庭撤回該請求（見第30頁
    ），是本院即不予審理，附此指明。
五、本件事證已臻明確，兩造其餘攻擊、防禦方法及舉證，經審
    酌後認對於判決之結果無影響，故不一一論駁，末此說明。
六、訴訟費用負擔之依據：民事訴訟法第78條。
中    華    民    國   100    年    10    月    18    日
                        家事庭  法  官  張以岳
以上正本係照原本作成。
如不服本判決，應於送達後20日內，向本院提出上訴狀並表明上
訴理由，如於本判決宣示後送達前提起上訴者，應於判決送達後
10日內補提上訴理由書（須附繕本）。
中    華    民    國   100    年    10    月    19    日
                                書記官  胡世瑩